【裁判字號】    91,易,3180
【裁判日期】    920106
【裁判案由】    詐欺
【裁判全文】
臺灣臺中地方法院刑事判決                        九十一年度易字第三一八號
    公  訴  人  臺灣臺中地方法院檢察署檢察官
    被      告  丙○○
右列被告因詐欺案件，經檢察官聲請以簡易判決處刑（九十一年度偵字第二０五一一
號），本院臺中簡易庭認不宜以簡易判決處刑，改依通常程序審理，本院判決如左：
    主  文
丙○○無罪。
    理  由
一、本件聲請簡易判決處刑意旨略以：被告丙○○因聽聞台中市建國市場有販賣圓形
    鐵片，重量與新台幣（下同）五元硬幣相同，可用來撥打公用電話，竟意圖為自
    己不法之利益，先購得圓形鐵片後，再於民國（下同）九十一年十月十七日下午
    五時十四分五十六秒許，在台中市○區○○路二四三號騎樓之公用電話（編號0
    000000號），以一枚圓形鐵片充當五元硬幣投入該公用電話收費設備內，
    撥打0000000000號電話，由收費設備之公共電話得到通話服務，獲得
    五元通話費之不法利益。嗣於翌日（即十八日）下午三時三十分許，丙○○在上
    址欲以同一方法撥打電話時，為警當場查獲，並扣得圓形鐵片九十二片。因認被
    告涉有刑法第三百三十九條之一第二項之以不正方法由收費設備取得不法之利益
    罪嫌。
二、按犯罪事實應依證據認定之，無證據不得推定其犯罪事實，又不能證明被告犯罪
    者，應諭知無罪之判決，刑事訴訟法第一百五十四條、第三百零一條第一項分別
    定有明文。另同法第一百五十六條第一項亦規定「被告之自白，非出於強暴、脅
    迫、利誘、詐欺、違法羈押或其他不正之方法，且與事實相符者，得為證據。」
    ，反面推之，即被告之自白，若出於強暴、脅迫、利誘、詐欺、違法羈押或其他
    不正之方法，或與事實不相符者，即不得採為證據。又刑事訴訟法上所謂認定犯
    罪事實之證據，係指足以認定被告確有犯罪行為之積極證據而言，該項證據自須
    適合於被告犯罪事實之認定，始得採為斷罪資料；如未能發現相當證據，或證據
    不足以證明，自不能以推測或擬制之方法，以為裁判之基礎，最高法院二十九年
    上字第三一０五號、四十年台上字第八十六號分別著有判例可資參照。
三、本件公訴人認被告丙○○涉有詐欺罪嫌，無非以(1)被告於警訊中坦承不諱；(2)核
    與證人即中華電信股份有限公司職員乙○○指訴遭盜撥之情節相符；(3)並有編號
    0000000號公用電話通聯紀錄一份附卷可稽，以及圓形鐵片九十二片扣案
    可資佐證為其論據。訊據被告丙○○固坦承有購買扣案之圓形鐵片欲撥打公共電
    話使用，並於九十一年十月十八日下午三時三十分許，在台中市○區○○路二四
    三號騎樓之公用電話（編號0000000號）試打等情不諱，惟堅決否認有何
    犯行，辯稱：伊當時試打行動電話（0000000000）時並沒有打通，而
    九十一年十月十七日十七時十四分五十六秒所打之0000000000號這線
    電話不是我打的，我當時就有告訴警員說不是我打的，警員要我承認配合，警員
    說若我配合的話可以輕判，當時我是想說我有打只是沒有打通，所以我就配合警
    員將錄音（否認是我打的部分）洗掉重新錄音。且於查獲當天，派出所內亦有一
    名警員打0000000000號這線電話，對方亦稱不認識我，而編號000
    0000號公用電話通聯紀錄所列之電話，沒有一支是我打的等語。經查：
  １、證人即承辦本案之警員甲○○雖到庭具結證稱：被告一開始就承認00000
    00000號電話是他打的云云，惟查，被告於移送臺灣臺中地方法院檢察署內
    勤檢察官偵訊時，即否認有打0000000000號電話（參偵查卷第二十七
    頁），而經當庭勘驗被告之警訊錄音帶，其中於警員甲○○詢問被告：九十一年
    十月十七日十七時十四分五十六秒，受話號碼：0000000000號，通話
    秒數三十四秒，該通電話是否就是你以鐵製圓形小墊片充當五元硬幣，在台中市
    ○區○○路二四三號騎樓下，編號0000000之公用電話打的？之後，錄音
    帶即有切掉重錄的聲音，之後被告才回答：「是的，沒錯」，則若被告一開始即
    有承認，何以會有切掉重錄的聲音？再者，證人甲○○嗣後亦證稱：我們是錄被
    告承認的，至於被告說有否認的部分是否有錄我忘記了等語。另當時是有一位警
    員打0000000000號電話過去，對方說不認識被告等語，此亦據證人甲○○到庭證明屬實，則若被告確有承認有撥打該線電話，且該線電話即是被告所
    撥打，則為何當警員打該電話過去求證時，對方即說不認識被告？另經當庭請法
    警撥打0000000000號電話詢問對方是否認識丙○○，經法警當庭撥打
    該電話結果，接聽電話者亦稱不認識丙○○，則顯然0000000000號電
    話之使用人並不認識被告，則被告是否確有於九十一年十月十七日十七時十四分
    五十六秒，以圓形鐵片撥打0000000000號電話成功而取得通話之不法
    利益，即非無疑，則被告辯稱，其於警訊之自白，是經警員之利誘而為，即非無
    可能。則被告於警訊之自白，既係受警員之利誘而為，且與事實並不相符，依刑
    事訴訟法第一百五十六條第一項之規定，自不得採為證據。
  ２、證人乙○○到庭具結證稱：本案是我看到被告用鐵片在打電話（即九十一年十
    月十八日下午三時三十分許），當時他已經打完走到旁邊，我是當天下午看見被
    告在撥打，有無打通我不知道，後來我看到被告要走我問他用什麼打電話，他不
    說，我就跟著被告一直走，走到警察局的時候我請被告與我一起進入，被告就跑
    了，我就報警出來處理。被告打的這通電話是沒有打通，而被告前一天也有打電
    話，這是被告在警察局自己說的等語。則顯然乙○○所目睹被告以圓形鐵片撥打
    電話之時間，係九十一年十月十八日下午三時三十分許，惟該通電話被告並未打
    通，亦即其並未取得不法之利益。而查，刑法第三百三十九條之一第二項之以不
    正方法由收費設備取得不法之利益罪僅處罰既遂犯，並未對未遂犯有何處罰之明
  文，故被告於九十一年十月十八日下午三時三十分許所撥打之電話因未撥打成功
    ，自無取得不法之利益，故其行為僅止於未遂之階段，而該罪既未處罰未遂犯，
    故被告此部分之行為自不構成犯罪。另證人乙○○所證，被告於前一天（即九十
    一年十月十七日）所撥打之0000000000號電話，是被告自己於警局承
    認的，亦即其並未親眼目睹被告確有撥打0000000000號電話，而被告
    於警局承認有撥打該線電話之事實，並不得作為證據，已如前述，則乙○○之證
    言自亦不得為不利被告之認定。
  ３、編號0000000號公用電話通聯紀錄所列之四線受話電話清單，被告辯稱
    並無任何一線電話是其所撥打，而觀諸上開四線電話，亦僅有00000000
    00號電話其通話費為五元，其餘則均為一元，而該0000000000號電
    話並非被告所撥打，已如前述，復無證據足以證明其餘三支電話亦係被告利用圓
    形鐵片所撥打，自亦不得為不利被告之認定。另被告雖持有圓形鐵片九十二片，
    而被告亦坦承是欲用來撥打公用電話使用，惟其既尚未用來撥打成功，則其單純
    購買並持有圓形鐵片九十二片，亦僅係預備之階段，而刑法第三百三十九條之一
第二項之以不正方法由收費設備取得不法之利益罪僅處罰既遂犯，並未對未遂犯
    有何處罰之明文，更未對預備犯有何處罰之規定，則被告之購買並持有圓形鐵片
    九十二片，自亦不構成犯罪行為。
四、綜上所述，本件被告所為，尚未構成刑法第三百三十九條之一第二項之以不正方
    法由收費設備取得不法之利益罪，此外，復查無其他積極證據足資認定被告有何
    公訴人所指之犯行，本件不能證明被告犯罪，揆諸前開規定，自應諭知被告無罪
    之判決。
據上論斷，應依刑事訴訟法第四百五十二條、第三百零一條第一項，判決如主文。
中      華      民      國    九十二    年      一      月      六      日
                                臺灣臺中地方法院刑事第一庭
                                    法  官  郭  瑞  祥
右正本證明與原本無異。
如不服本判決，應於判決送達後十日內向本院提出上訴狀，上訴於臺灣高等法院臺中
分院( 須附繕本 )。
                                          書記官
中    華    民    國      九十二      年       一      月     七    日


司法院資訊處製作；財團法人民間司法改革基金會備份。
